【裁判字號】    99,易,1011
【裁判日期】    991029
【裁判案由】    違反毒品危害防制條例
【裁判全文】
臺灣彰化地方法院刑事判決              99年度易字第1011號
公  訴  人  臺灣彰化地方法院檢察署檢察官
被      告  甲○○
上列被告因違反毒品危害防制條例案件，經檢察官提起公訴（99
年度毒偵字第1519號），被告於準備程序進行中，就被訴事實為
有罪之陳述，本院逕改依簡式審判程序審理，並判決如下：
    主  文
甲○○施用第二級毒品，累犯，處有期徒刑伍月，如易科罰金以
新臺幣壹仟元折算壹日。
    犯罪事實及理由
壹、程序事項：
    本件經被告於準備程序期日為有罪之陳述，經受命法官告知
    簡式審判程序之旨，並聽取當事人之意見後，本院認無不得
    或不宜改依簡式審判程序進行之處，爰依刑事訴訟法第273
    條之1 第1 項，裁定由受命法官獨任進行簡式審判程序，則
    依據刑事訴訟法第273 條之2 、同法第159 條第2 項之規定
    ，不適用傳聞法則有關限制證據能力之相關規定，合先敘明
    。
貳、實體事項：
一、構成犯罪事實：
    甲○○前於民國90年11月19日因施用毒品案件，經觀察、勒
    戒後，認無繼續施用毒品之傾向，90年12月13日執行完畢釋
    放後，經臺灣彰化地方法院檢察署以90年度毒偵字第4652號
    為不起訴處分確定。復於95年11月7 日為警採尿回溯96小時
    內某時許，因施用毒品案件，經本院於96年4 月11日，以96
    年斗簡字第105 號判處有期徒刑6 月確定。而其於95年間因
    搶奪、竊盜案件，經本院各判處有期徒刑8 月、4 月，應執
    行有期徒刑11月，再與上揭毒品案件之有期徒刑6 月，合併
    定其應執行有期徒刑1 年4 月，97年11月5 日縮刑期滿甫執
    行完畢（構成累犯）。猶仍不思悔改，復基於施用第二級毒
    品甲基安非他命之犯意，於99年8 月10日22時許，在彰化縣
    田中鎮○○路○ 段「參天宮」廁所內，以將甲基安非他命置
    於玻璃球內燒烤吸食煙霧方式，施用第二級毒品甲基安非他
    命1 次。嗣於99年8 月13日21時30分許，為警在彰化縣田中
    鎮○○里○○路○ 段545 巷口查獲，經其同意採集尿液送驗
    後，結果呈安非他命及甲基安非他命陽性反應，因而查悉上
    情。
二、認定犯罪事實之證據及理由：
  (一)彰化縣警察局委託檢驗尿液代號與真實姓名對照認證單（代
    號：H-187 、99年8 月13日22時45分採尿）、彰化縣警察局
    田中分局自願同意採尿書：足知送驗尿液為被告甲○○所親
    自排收。
  (二)臺灣檢驗科技股份有限公司99年9 月1 日濫用藥物尿液檢驗
    報告（檢體編號：H-187 號、報告編號00000000）：檢出有
    安非他命及甲基安非他命陽性反應（安非他命檢出濃度為15
    24ng/ml 、甲基安非他命檢出濃度為6183ng/ml ）。
  (三)臺灣高等法院被告前案紀錄表、刑案資料查註紀錄表、全國
    施用毒品案件紀錄表、受觀察勒戒人毒品及前科紀錄簡列表
    、矯正簡表。
  (四)被告甲○○於警詢、偵查及本院審理時之自白。
  (五)不再送觀察勒戒之理由：
    按甲基安非他命為毒品危害防制條例第2 條第2 項第2 款所
    稱之第二級毒品，不得施用、持有。次按毒品危害防制條例
    於92年7 月9 日修正公布，自93年1 月9 日施行，其中第20
    條、第23條將施用毒品之刑事處遇程序，區分為「初犯」及
    「5 年內再犯」、「5 年後再犯」。依其立法理由之說明：
    「初犯」，經觀察、勒戒或強制戒治後，應為不起訴處分或
    不付審理之裁定；經觀察、勒戒或強制戒治執行完畢釋放後
    ，「5 年內再犯」者，因其再犯率甚高，原實施之觀察、勒
    戒及強制戒治既已無法收其實效，爰依法追訴或裁定交付審
    理。至於經觀察、勒戒或強制戒治執行完畢釋放後，「5 年
    後再犯」者，前所實施之觀察、勒戒或強制戒治已足以遮斷
    其施用毒品之毒癮，為期自新及協助其斷除毒癮，仍適用「
    初犯」規定，先經觀察、勒戒或強制戒治之程序。從而依修
    正後之規定，僅限於「初犯」及「5 年後再犯」二種情形，
    始應先經觀察、勒戒或強制戒治程序。倘被告於5 年內已再
    犯，經依法追訴處罰，縱其第三次（或第三次以上）再度施
    用毒品之時間，在初犯經觀察、勒戒或強制戒治執行完畢釋
    放5 年以後，已不合於「5 年後再犯」之規定，且因已於「
    5 年內再犯」，顯見其再犯率甚高，原實施觀察、勒戒或強
    制戒治，已無法收其實效，即應依該條例第10條處罰。至於
    第三次（或第三次以上）施用毒品之時間，是否宜有期間限
    制？以多久為適宜？則分屬刑事政策、專門醫學之範圍，非
    審判機關所能決定，有待循立法途徑解決（最高法院98年度
    臺非字第252 號、97年度臺非字第540 號、95年度臺非字第
    59、65號判決，及最高法院97年9 月9 日97年度第5 次刑事
    庭會議決議參照）。本件被告於90年11月19日因施用毒品案
    件，經觀察、勒戒後，認無繼續施用毒品之傾向，90年12月
    13日執行完畢釋放後，經臺灣彰化地方法院檢察署以90年度
    毒偵字第4652號為不起訴處分確定。復於95年11月7 日為警
    採尿回溯96小時內某時許，因施用毒品案件，經本院於96年
    4 月11日，以96年斗簡字第105 號判處有期徒刑6 月確定，
    有卷附臺灣高等法院被告前案紀錄表可查，揆諸前開最高法
    院判決及決議，因被告於90年間之第一次觀察勒戒後之5年
    內，業有施用毒品之行為，則本次被告於99年8 月10日22時
    許再次施用毒品之犯行，即與5 年後再犯之情形有別，自應
    逕行起訴。
  (六)綜上，被告自白核與事實相符，本件事證已臻明確，被告犯
    行足堪認定，應依法論科。
三、論罪科刑之理由：
  (一)按甲基安非他命為毒品危害防制條例第2 條第2 項第2 款所
    定之第二級毒品，不得非法持有、施用。核被告甲○○所為
    ，係犯毒品危害防制條例第10條第2 項之施用第二級毒品罪
    。
  (二)被告施用毒品而持有甲基安非他命之行為，為施用之高度行
    為所吸收，不另論罪。
  (三)查被告前於95年間因施用毒品案件，經本院判處有期徒刑6
    月確定，復於95年間因搶奪、竊盜案件，經本院各判處有期
    徒刑8 月、4 月，應執行有期徒刑11月，上揭案件合併定其
    應執行有期徒刑1 年4 月，97年11月5 日縮刑期滿甫執行完
    畢，有臺灣高等法院被告前案紀錄表1 件在卷可參，其於5
    年內故意再犯本件有期徒刑以上之罪，為累犯，應依刑法第
    47條第1 項之規定，加重其刑。
  (四)爰審酌被告為國中肄業，有木工專長，目前有其他案件為社
    會役，並利用時間至田裡作臨時工，家中有85歲之奶奶，僅
    因朋友提供毒品而再度施用，及前有毒品前科，再犯本件施
    用毒品之罪，亟待矯治，其施用毒品係屬自戕行為並未損害
    他人，其於犯罪後已深知悔悟並坦承犯行，同時考量施用毒
    品之戒癮性不高，極易一再施用等一切情狀，量處如主文所
    示之刑，並諭知易科罰金之折算標準示懲。
  (五)扣案之疑似第二級毒品甲基安非他命1 包（毛重約0.3 公克
    ），經本院依職權函請移送單位為初步毒品檢測，其結果並
    無安非他命反應，有員警職務報告及毒品測試照片在卷可參
    （見本院卷第20、19頁），雖被告供稱該物品係其所有，且
    係於被查獲當日（即99年8 月13日）向一位「謝福隆（音譯
    ）」所購買的安非他命，惟該扣案物既無毒品反應，且無從
    證明與施用毒品有關，本院爰不為沒收之諭知，附此敘明。
四、應適用之法律：
  (一)刑事訴訟法第273 條之1 第1 項、第299 條第1 項前段。
  (二)毒品危害防制條例第10條第2 項，刑法第11條前段、第47條
    第1 項、第41條第1 項前段。
本案經檢察官陳隆翔到庭執行職務。
中    華    民    國    99    年    10    月    29    日
                  刑事第五庭    法  官  李淑惠
以上正本證明與原本無異。
如不服本判決應於收受判決後10日內向本院提出上訴書狀，並
應敘述具體理由。其未敘述上訴理由者，應於上訴期間屆滿後
20日內向本院補提理由書(均須按他造當事人之人數附繕本)
「切勿逕送上級法院」。
中    華    民    國    99    年    10    月    29    日
                                書記官  張清秀
附錄論罪科刑法條全文
毒品危害防制條例第10條
施用第一級毒品者，處 6 月以上 5 年以下有期徒刑。
施用第二級毒品者，處 3 年以下有期徒刑。

司法院資訊處製作；財團法人民間司法改革基金會備份。
